臺灣彰化地方法院刑事判決　　　　　　　96年度訴字第1521號
公　訴　人　臺灣彰化地方法院檢察署檢察官
被　　　告　甲○○
選任辯護人　許盟志律師
上列被告因誣告案件，經檢察官提起公訴（95年度偵字第10601
號），本院依簡式審判程序判決如下：
    主  文
甲○○犯誣告罪，處有期徒刑肆月，減為有期徒刑貳月。緩刑貳
年。
    事  實
一、甲○○於民國90年1月29日簽發票號為00000000號、未載到
    期日、票面金額為新臺幣（下同）4百萬元之本票1紙，向乙○○及丙○○共借款新臺幣（下同）4百萬元，詎甲○○為
    脫免民事債務責任，竟基於意圖使他人受刑事處分之誣告犯
    意，於90年12月31日向臺灣彰化地方法院檢察署提出刑事告
    訴狀，偽稱上開本票非其所簽發，而係乙○○及丙○○共同
    偽造，據以誣告乙○○及丙○○2人均涉有偽造有價證券之
    罪嫌。嗣經檢察官將上開本票送請法務部調查局鑑定結果，
    認該紙本票上之字跡與乙○○、丙○○之字跡筆劃特徵均不
    相同，而與甲○○之字跡筆劃特徵相同，乃就乙○○及丙○○2人所涉偽造有價證券案件，以91年度偵字第7887號為不
    起訴處分確定。嗣甲○○於所誣告之案件裁判確定前，即於
    96年3月6日檢察官訊問時自白前揭誣告犯行。
二、案經乙○○及丙○○訴由臺灣彰化地方法院檢察署檢察官偵
    查起訴。
    理  由
一、本案被告甲○○所犯係死刑、無期徒刑、最輕本刑為3年以
    上有期徒刑以外之罪，其於準備程序就前揭被訴事實為有罪
    之陳述，經受命法官告知簡式審判程序之旨，並聽取其與公
    訴人之意見後，本院認無不得或不宜改依簡式審判程序進行
    之處，爰依刑事訴訟法第273條之1第1項、第284條之1，裁
    定本案由受命法官獨任進行簡式審判程序，合先敘明。
二、上開事實，業據被告甲○○於偵訊及本院行準備程序與審理
    時坦承不諱，核與證人即告訴人乙○○及丙○○於偵查中指
    訴情節相符，並有被告出具之90年12月31日刑事告訴狀1份
    、被告簽發之上揭本票影本1紙、法務部調查局92年8月12日
    調科貳字第09200260890號及92年9月22日調科貳字第092003
    21050號鑑定通知書各1份、臺灣彰化地方法院檢察署檢察官
    91年度偵字第7887號不起訴處分書1份在卷可按，足徵被告
    之任意性自白與事實相符，可以採信。本案事證明確，被告
    犯行堪以認定，應予依法論科。
三、核被告甲○○所為，係犯刑法第169條第1項之意圖他人受刑
    事處分向該管公務員誣告罪。被告雖以一訴狀誣告告訴人乙○○及丙○○2人，惟因刑法上之誣告罪，係侵害國家法益
    之犯罪，仍屬單純一罪。又按犯誣告罪，於所誣告之案件裁
    判確定前自白者，減輕或免除其刑，刑法第172條定有明文
    ，縱使被告自白當時所誣告之對象，其案件業經檢察官不起
    訴處分確定，因不起訴處分確定究與裁判確定不同，是其自
    白仍不得謂非在所誣告之案件裁判確定以前，仍應予減輕或
    免除其刑，此有最高法院31年度上字第2211號判例意旨可資
    參照。被告所誣告之前開案件雖經檢察官為不起訴處分確定
    ，然不起訴處分之效力既與裁判確定不同，是被告既於偵訊
    時及本院準備程序與審理中自白其前開誣告犯行，應依刑法
    第172條規定減輕其刑。爰審酌被告濫行誣告導致檢察官發
    動偵查權，不僅浪費司法資源且嚴重損及告訴人2人之聲譽
    ，惟念及被告犯後已坦承犯行，並與告訴人乙○○、丙○○
    達成和解，此有和解書1份在卷可稽，犯後態度尚稱良好等
    一切情狀，量處如主文所示之刑，以資懲儆。又被告本案犯
    罪之時間係在96年4月24日以前，所犯符合中華民國96年罪
    犯減刑條例規定之減刑條件，應依同條例第2條第1項第3款
    ，減其宣告刑2分之1。末按犯罪在刑法新法施行前，於新法
    施行後之緩刑之宣告，應適用新法第74條之規定（最高法院
    95年第8次刑事庭會議決議可資參照）。亦即，就緩刑之宣
    告，係依裁判時之情狀為其考量標準，此部分應逕依裁判時
    之法律為適用基準，無須比較新舊法。查被告前未曾因故意
    犯罪受有期徒刑以上刑之宣告，有臺灣高等法院被告前案紀
    錄表1份附卷可憑，而被告犯後已能坦認犯行，並與告訴人2
    人達成和解，足認被告確有悔意，被告因一時失慮罹此刑責
    ，經此偵審教訓後，應無再犯之虞，本院因認所宣告之刑，
    以暫不執行為適當，爰依刑法第74條第1項第1款規定，併予
    宣告緩刑2年，以勵自新。
據上論斷，應依刑事訴訟法第273條之1第1項、第299條第1項前
段，刑法第169條第1項、第172條、第74條第1項第1款，判決如
主文。
本案經檢察官張尹敏到庭執行職務。
中　　華　　民　　國　　96　　年　　11　　月　　14　　日
                  刑事第二庭          法  官  尚安雅
以上正本證明與原本無異。
如不服本判決，應於判決送達後10日內，向本院提出上訴書狀，
上訴書狀應「敘述具體上訴理由」，並按他造當事人之人數附繕
本。「切勿逕送上級法院」。
告訴人或被害人對於判決如有不服具備理由請求檢察官上訴者，
其上訴期間之計算係以檢察官收受判決正本之日期為準。
中　　華　　民　　國　　96　　年　　11　　月　　16　　日
                                      書記官  陳佳宏
附錄本案論罪科刑法條全文：
中華民國刑法第169條
（誣告罪）
意圖他人受刑事或懲戒處分，向該管公務員誣告者，處 7 年以下
有期徒刑。
意圖他人受刑事或懲戒處分，而偽造、變造證據，或使用偽造、
變造之證據者，亦同。
